【裁判字號】    97,上訴,5395
【裁判日期】    971126
【裁判案由】    違反國家總動員法
【裁判全文】
臺灣高等法院刑事判決                97年度上訴字第5395號
上  訴  人
即  自訴人  乙○○○
被      告  戊○○
            丙○○
            丁○○
            甲○○
上列上訴人因被告等違反國家總動員法案件，不服臺灣臺北地方
法院97年度自字第121號，中華民國97年10月7日第一審判決，提
起上訴，本院判決如下
：
    主  文
上訴駁回。
    理  由
一、按自訴之提起，應委任律師行之；自訴人未委任代理人，法
    院應定期間以裁定命其委任代理人，逾期仍不委任者，應諭
    知不受理之判決，刑事訴訟法第三百十九條第二項、第三百
    二十九條第二項分別定有明文。又不受理之判決，得不經言
    詞辯論為之，且為自訴程序所準用；對於原審諭知不受理之
    判決上訴，第二審法院認其為無理由而駁回上訴，得不經言
    詞辯論為之，刑事訴訟法第三百四十三條、第三百零七條及
    第三百七十二條亦有明定。
二、經查，上訴人即自訴人乙○○○未委任律師為代理人而向原
    審提起本件自訴，經原審於民國九十七年九月十九日裁定命
    上訴人於送達後五日內補正，該裁定於同年九月二十四日送
    達予上訴人等情，有原審裁定及送達證書各一紙在卷可證（
    見原審卷第二五至二六頁）。惟上訴人迄今仍未補正，是其
    自訴顯不合法，原審不經言詞辯論而諭知自訴不受理之判決
    ，核無違誤。
三、上訴意旨略以：原審一再命其補正律師，是何用意？原審未
    經言詞辯論而諭知自訴不受理判決，顯有偏頗，難認係公平
    之判決云云。然查刑事訴訟法第三百十九條第二項及同法第
    三百二十九條第二項採強制委任律師為代理人自訴制度之規
    定，稽其立法意旨在於保護被害人權益，因刑事訴訟法第一
    百六十一條、第一百六十三條等條文修正施行後，刑事訴訟
    改以「改良式當事人進行主義」為原則，而在強調自訴人舉
    證責任之同時，若任由無相當法律知識之被害人自行提起自
    訴，無法為適當之陳述，極易敗訴，是立於平等及保障人權
    之出發點，自訴採強制律師代理制度，自有其意義；且刑事
    訴訟法既改採自訴強制律師代理制度，如自訴人未委任代理
    人，其程式即有未合，法院應先定期命其補正。如逾期仍不
    委任代理人，足見自訴人濫行自訴或不重視其訴訟，法院自
    應諭知不受理之判決。而所諭知之不受理判決因非實體判決
    ，自訴人仍可依法為告訴或自訴，不生失權之效果，對其訴
    訟權尚無影響。是此自訴新制並未不當限制與剝奪人民之訴
    訟權利，亦無何不公平或偏頗可言。從而本件上訴為無理由
    ，應予駁回，並依法不經言詞辯論為之。
據上論斷，應依刑事訴訟法第三百六十八條、第三百七十二條，
判決如主文。
中    華    民    國    97    年    11    月    26    日
                  刑事第十八庭審判長法  官  吳鴻章
                                    法  官  周政達
                                    法  官  徐昌錦
以上正本證明與原本無異。
如不服本判決，應於收受送達後10日內向本院提出上訴書狀，其
未敘述上訴之理由者並得於提起上訴後10日內向本院補提理由書
（均須按他造當事人之人數附繕本）「切勿逕送上級法院」。
                                    書記官  王韻雅
中    華    民    國    97    年    11    月    26    日


司法院資訊處製作；財團法人民間司法改革基金會備份。
